【裁判字號】    90,上重訴,17
【裁判日期】    900807
【裁判案由】    殺人
【裁判全文】
臺灣高等法院臺中分院刑事判決                      九十年度上重訴字第一七號
    上  訴  人
    即  被  告  乙○○
右上訴人因殺人案件，不服臺灣台中地方法院民國九十年五月十五日第一審判決（民
國九十年重訴字第六六一號，起訴案號：臺灣台中地方法院檢察署九十年度偵字第二
０四七號），提起上訴（本件係原審法院依職權送審判，視為被告提起上訴），本院
判決如左：
      主  文
上訴駁回。
      事  實
一、乙○○曾因違反槍砲彈藥刀械管制條例案件，經原審法院判處有期徒刑一年六月
    ，於民國八十二年五月五日假釋期滿執行完畢。仍不知悔改，復於八十六年十二
    月二十二日凌晨二時許，在台中市○區○○路一八五號其友莊錦元開設之檳榔攤
    ，與陳秋金、江永富等人賭玩四色牌，因細故與莊錦元之妻丙○○發生口角。嗣
    乙○○託請在場觀賭之黃進榮找莊錦元下樓，欲向莊錦元解釋口角原因，莊錦元
    下樓後不予理會，並揮拳毆打乙○○，致乙○○鼻部流血。乙○○離開該檳榔攤
    後心有未甘，即返回住處，攜帶王瑞碧（已死亡）於八十三年間交其保管，彈匣
    內裝滿子彈之美國ＢＥＲＥＴＴＡ廠製９ＭＭ半自動手槍一支（槍號ＢＢＲ八八
    二四八四號，槍枝管制編號0000000000號，未經許可持有槍彈部分，
    業經最高法院於八十九年十二月十四日，以八十九年度台上字第七五六四號判罪
    確定），於同日凌晨三時五十分許，再度前往該檳榔攤找莊錦元理論，二人一言
    不合，又生衝突，乙○○頓萌殺意，持上開手槍朝莊錦元之身體連開七槍，其中
    六槍擊中莊錦元胸腹部、四肢部及泌殖部，莊錦元經送醫急救，延至八十六年十
    二月二十二日十四時十分許，終因胸腹腔大量出血不治死亡。
二、案經台灣台中地方法院檢察署檢察官自動檢舉偵查起訴。
      理  由
一、訊據上訴人即被告乙○○（下稱被告）對於右揭事實，坦承不諱，核與被害人家
    屬丙○○及證人黃進榮指述案發之原因相符。又被害人莊錦元係因遭槍擊致胸腹
    腔大量出血死亡，亦經檢察官督同檢驗員、法醫師相驗、解剖鑑定死因屬實，製
    有勘驗筆錄、驗斷書、解剖筆錄、解剖紀錄、相驗屍體證明書各一份及照片三十
    二張附卷可稽。再被告持以槍殺被害人莊錦元之美國ＢＥＲＥＴＴＡ廠製９ＭＭ
    半自動手槍，後經另案（台灣台中地方法院檢察署八十七年度偵字第四七四六、
    二四四三八號、八十七年度偵緝字第五八九號）查獲送請鑑定結果，與被害人莊
    錦元身上及現場起出之彈頭、彈殼相吻合，並有台中市警察局八十八年一月十三
    日中市警刑字第二０一二六號函附內政部警政署刑事警察局鑑驗通知書影本在卷
    足憑。而上述檳榔攤並無番刀，已經被害人家屬丙○○供明，且案發現場亦未發
    現番刀，檢察官依被告辯解，認被告攜帶前開槍彈至上述檳榔攤，原僅預備射傷
    被害人莊錦元腳部，係因莊錦元拿出番刀始變更傷害犯意為殺人犯意，朝莊錦元
    開槍一節，尚乏證據佐憑。查開槍朝他人之身體射擊，足以輕取他人生命，為眾
    所週知，亦為被告所能預見，而被告竟以制式９ＭＭ手槍朝被害人莊錦元之身體
    連開七槍，其中六槍擊中被害人莊錦元胸腹部、四肢部及泌殖部，致被害人莊錦
    元胸腹部大量出血死亡，顯見被告於開槍伊始即具殺人犯意，本件事證明確，被
    告犯行已堪認定。
二、核被告所為，係犯刑法第二百七十一條第一項之殺人罪，其未經許可持有前開槍
    彈，另犯槍砲彈藥刀械管制條例第七條第四項未經許可持有手槍罪及同條例第十
    二條第四項未經許可持有子彈罪部分，雖經最高法院於八十九年十二月十四日，
    以八十九年度台上字第七五六四號判決確定，惟被告係於七十三年間即未經許可
    ，持有前開槍彈，而於持有狀態繼續中，另行起意，開槍射殺被害人莊錦元，所
    犯殺人與未經許可持有手槍、子彈罪間，犯意各別，罪質互異，本院仍應就被告
    殺人部分予以論科。又被告曾因違反槍砲彈藥刀械管制條例案件，經原審法院判
    處有期徒刑一年六月，於八十二年五月五日假釋期滿執行完畢，有台灣台中地方
    法院檢察署刑案資料查註紀錄表可參，五年以內再犯有期徒刑以上之本罪，為累
    犯，其法定刑為有期徒刑部分，應依法加重其刑（法定刑為死刑、無期徒刑部分
    依法不得加重）。
三、原審因依刑法第二百七十一條第一項、第四十七條、第三十七條第一項審酌被告
    已有違反槍砲彈藥刀械管制條例，仍不知悔改，復因細故與被害人莊錦元發生衝
    突，即持槍連開七槍殺害被害人，手段殘酷，事後復未與被害人家屬和解賠償損
    害，態度非佳等一切情狀，判處無期徒刑，並依法宣告褫奪公權終身。至被告犯
    罪所用之美國ＢＥＲＥＴＴＡ廠製９ＭＭ半自動手槍一支（槍號ＢＢＲ八八二四
    八四號，槍枝管制編號0000000000號），已經台灣台中地方法院檢察
    署檢察官另案執行沒收完畢（九十年度執字第一六０號），自無庸再諭知沒收，
    併予敘明。原審判決認事用法量刑均無不當，經職權上訴後被告於本院請求從寬
    量刑，核無理由，應予駁回。
據上論結，應依刑事訴訟法第三百六十八條，判決如主文。
本案經檢察官甲○○到庭執行職務。
中      華      民      國    九十    年    八      月       七         日
                              臺灣高等法院臺中分院刑事第七庭
                                    審判長法  官  林  榮  龍
                                          法  官  江  錫  麟
                                          法  官  黃  日  隆
右正本證明與原本無異。
得上訴並應依職權送上訴。
如不服本判決應於收受送達後十日內向本院提出上訴書狀，其未敘述上訴之理由者並
得於提起上訴後十日內向本院補提理由書（均須按他造當事人之人數附繕本）。
                                         書記官  林  端  容
中       華       民       國   九  十    年     八      月  九       日
                                                                        Ｋ


司法院資訊處製作；財團法人民間司法改革基金會備份。
